【裁判字號】    98,訴,747
【裁判日期】    980507
【裁判案由】    偽造文書
【裁判全文】
臺灣板橋地方法院刑事判決               98年度訴字第747號
公  訴  人  臺灣板橋地方法院檢察署檢察官
被      告  乙○○
被      告  甲○○
選任辯護人  徐家福  律師
上列被告因偽造文書案件，經檢察官提起公訴（98年度偵字第
4506號），被告於本院準備程序進行中就被訴事實為有罪之陳述
，經本院合議庭裁定由受命法官獨任進行簡式審判程序，判決如
下：
    主  文
乙○○共同行使偽造私文書，足以生損害於他人，處有期徒刑陸
月，如易科罰金，以新臺幣壹仟元折算壹日。如附表應沒收署押
欄所示之偽造簽名，均沒收之。
甲○○共同行使偽造私文書，足以生損害於他人，處有期徒刑肆
月，如易科罰金，以新臺幣壹仟元折算壹日。緩刑貳年。如附表
應沒收署押欄所示之偽造簽名，均沒收之。
    事  實
一、乙○○係友力裝璜工程有限公司（下稱友力公司）之負責人
    ，與張義雄為父子關係，與許瓊文前為夫妻關係，因資金周
    轉不靈，乃透過黃懷忠（未據起訴）之介紹，擬以友力公司
    之名義向臺中商業銀行股份有限公司（下稱臺中商業銀行）
    林口分行借款新臺幣（下同）300 萬元，渠等明知張義雄、
    許瓊文並未同意擔任借款之連帶保證人，為順利取得貸款，
    乙○○竟與甲○○、黃懷忠及黃懷忠之某真實年籍姓名不詳
    之成年女助理共同基於行使偽造私文書之犯意聯絡，於民國
    97年4 月18日，在乙○○位於臺北縣新莊市○○路3 之3 號
    4 樓住處，由乙○○提供張義雄與許瓊文之印章及身分證件
    ，並由甲○○假扮張義雄，由該真實年籍姓名不詳之成年女
    助理假扮許瓊文，冒用張義雄、許瓊文之名義，在如附表編
    號1 、2 、3 所示借據、約定書之立約人簽章欄項下、連帶
    保證人簽名欄內偽造「張義雄」之簽名共9 枚、「許瓊文」
    之簽名共7 枚（偽造簽名之情形均詳如附表所示），表示張
    義雄、許瓊文同意擔任該二筆借款之連帶保證人之意，而接
    續偽造如附表所示之借據、約定書，進而交付予負責對保之
    臺中商業銀行行員李易轉交予臺中商業銀行而行使之，足
    以生損害於張義雄、許瓊文及臺中商業銀行對於連帶保證人
    資料管理之正確性。嗣乙○○因未能如期繳息，且臺中商業
    銀行已對張義雄、許瓊文提起請求清償借款之民事訴訟，而
    在犯罪被發覺前，向臺灣臺北地方法院檢察署具狀自首其上
    開偽造文書之犯行，進而接受裁判。
二、案經乙○○向臺灣臺北地方法院檢察署自首後報請臺灣高等
    法院檢察署檢察長核轉臺灣板橋地方法院檢察署檢察官偵查
    及自動簽分偵查起訴。本院於準備程序進行中，被告就被訴
    事實為有罪之陳述，經告知被告簡式審判程序之旨，並聽取
    當事人之意見後，裁定進行簡式審判程序。
    理  由
一、上揭犯罪事實，業經被告乙○○、甲○○於本院準備程序及
    審理中坦承不諱，核與證人張義雄、許瓊文、黃懷忠、李易
    於偵查中之證述情節相符，並有借據影本2 份、約定書影
    本1 份在卷可稽，足認被告二人之自白與事實相符，洵堪採
    為認定事實之依據。事證明確，被告犯行，均堪認定。
二、核被告乙○○、甲○○所為，均係犯刑法第216 條、第210
    條行使偽造私文書罪。被告先後多次偽造張義雄、許瓊文簽
    名而偽造文書之行為，係於密切接近之時間及同一地點實施
    ，侵害同一法益，各行為之獨立性極為薄弱，依一般社會健
    全觀念，在時間差距上，難以強行分開，在刑法評價上，以
    視為數個舉動之接續施行，合為包括之一行為予以評價，較
    為合理，應為接續犯。又被告於如附表所示之文書上偽造簽
    名之行為，係偽造私文書之部分行為，不另論罪；而其偽造
    後復持以行使，其偽造之低度行為已為行使之高度行為所吸
    收，亦不另論罪。又被告乙○○、甲○○與黃懷忠、該真實
    年籍姓名不詳之成年女助理就上開犯行間，有犯意之聯絡及
    行為之分擔，皆為共同正犯。又被告乙○○在本件犯罪尚未
    被發覺前，自行具狀向臺灣臺北地方法院檢察署自首犯行，
    進而接受裁判一節，亦有刑事自首狀1 份在卷足憑，自應依
    刑法第62條前段之規定減輕其刑。爰審酌被告乙○○、甲○
    ○冒用張義雄、許瓊文之名義為連帶保證人向銀行貸款，非
    但可能影響到張義雄、許瓊文之個人信用，亦使臺中商業銀
    行無法正確評估核貸之風險，對臺中商業銀行所造成之損害
    不小，自應予非難，惟念其犯罪後均能坦承犯行，且被告甲
    ○○係因受友人即被告乙○○之託，一時失慮始為本件犯行
    ，事後並積極與臺中商業銀行商談和解事宜，取得臺中商業
    銀行之諒解，臺中商業銀行之人員湯宗翰亦當庭表示臺中商
    業銀行對於被告甲○○部分不予追究等一切情狀，分別量處
    如主文所示之刑，並均諭知易科罰金之折算標準，以資懲儆
    。末查，被告甲○○前未曾因故意犯罪受有期徒刑以上刑之
    宣告，有臺灣高等法院被告前案紀錄表1 份在卷可按，因一
    時失慮，致罹刑章，事後已坦承犯行，深具悔意，且積極與
    臺中商業銀行商談和解，取得臺中商業銀行之諒解，已如前
    述，經此偵審程序及罪刑之宣告，當知警惕，信無再犯之虞
    ，本院因認對其所宣告之刑，以暫不執行為當，爰依刑法第
    74條第1 項第1 款之規定，併予宣告緩刑2 年，以勵自新。
    又如附表所示之文書，均已因交付予臺中商業銀行而非屬被
    告所有，惟如附表應沒收署押欄所示之偽造簽名，屬偽造之
    署押，不問屬於被告與否，均應依刑法第219 條宣告沒收之
    。至如附表所示文書上所蓋之「張義雄」、「許瓊文」印文
    均係被告盜用他人真正印章所蓋之印文，並非偽造之印文，
    自無庸併予宣告沒收，附此敘明。
據上論斷，應依刑事訴訟法第273 條之1 第1 項、第299 條第1
項前段，刑法第28條、刑法第216 條、第210 條、第41條第1 項
前段、第74條第1 項第1 款、第219 條，刑法施行法第1 條之1
，判決如主文。
本案經檢察官李巧菱到庭執行職務。
中    華    民    國    98    年    5     月    7     日
                      刑事第十二庭   法  官   曾淑娟
上列正本證明與原本無異。
如不服本判決，應於判決送達後10日內敘明上訴理由，向本院提
出上訴狀 (應附繕本) ，上訴於臺灣高等法院。其未敘述上訴理
由者，應於上訴期間屆滿後20日內向本院補提理由書「切勿逕送
上級法院」。
                                      書記官  謝雪紅
中    華    民    國    98    年    5     月    7     日
附表
┌──┬──────────────┬──────────────────┐
│編號│偽造之文書                  │應沒收之署押                        │
├──┼──────────────┼──────────────────┤
│ 1  │臺中商業銀行97年4 月18日借據│立約人簽章欄項下偽造之「張義雄」簽名│
│    │（借款金額180 萬元，附於97年│共參枚、偽造之「許瓊文」簽名共貳枚、│
│    │度他字第10131 號卷第7 頁正面│連帶保證人簽名欄內偽造之「張義雄」簽│
│    │）                          │名壹枚、偽造之「許瓊文」簽名壹枚    │
├──┼──────────────┼──────────────────┤
│ 2  │約定書（附於97年度他字第    │立約人簽章欄項下偽造之「張義雄」簽名│
│    │10131號卷第7頁背面）        │壹枚、偽造之「許瓊文」簽名壹枚      │
├──┼──────────────┼──────────────────┤
│ 3  │臺中商業銀行97年4 月18日借據│立約人簽章欄項下偽造之「張義雄」簽名│
│    │（借款金額120 萬元，附於97年│共參枚、偽造之「許瓊文」簽名共貳枚、│
│    │度他字第10131 號卷第8 頁正面│連帶保證人簽名欄內偽造之「張義雄」簽│
│    │）                          │名壹枚、偽造之「許瓊文」簽名壹枚    │
└──┴──────────────┴──────────────────┘
附錄本案論罪科刑法條全文：
刑法第216條
行使第210 條至第215 條之文書者，依偽造、變造文書或登載不
實事項或使登載不實事項之規定處斷。
刑法第210條
偽造、變造私文書，足以生損害於公眾或他人者，處5 年以下有
期徒刑。


司法院資訊處製作；財團法人民間司法改革基金會備份。
